臺灣高等法院臺中分院刑事判決　　100年度上易字第1596號
上　訴　人
即　被　告　林瑞芸
上列上訴人因竊盜案件，不服臺灣臺中地方法院100 年度易字第
2699號中華民國100 年11月23日第一審判決（起訴案號：臺灣臺
中地方法院檢察署100 年度偵字第14935 號），提起上訴，本院
判決如下：
    主  文
上訴駁回。
    理  由
一、依刑事訴訟法第350 條、第361 條、第362 條、第367 條規
    定，不服地方法院之第一審判決而上訴者，須提出上訴書狀
    ，並應敘述具體理由，為上訴必備之程式；其所提出之書狀
    未敘述上訴理由，或僅曾以言詞陳述上訴理由者，均應於上
    訴期間屆滿後20日內補提理由書於第一審法院。第一審法院
    經形式審查，認逾期未補提上訴理由者，應定期間先命補正
    ；逾期未補正者，為上訴不合法律上之程式，應以裁定駁回
    。倘已提出上訴理由，但所提非屬具體理由者，則由第二審
    法院以上訴不合法律上之程式，判決駁回。而所謂具體理由
    ，必係依據卷內既有訴訟資料或提出新事證，指摘或表明第
    一審判決有何採證認事、用法或量刑等足以影響判決本旨之
    不當或違法，而構成應予撤銷之具體事由，始克當之（例如
    ：依憑證據法則具體指出所採證據何以不具證據能力，或依
    憑卷證資料，明確指出所為證據證明力之判斷如何違背經驗
    、論理法則）；倘僅泛言原判決認定事實錯誤、違背法令、
    量刑失之過重或輕縱，而未依上揭意旨指出具體事由，或形
    式上雖已指出具體事由，然該事由縱使屬實，亦不足以認為
    原判決有何不當或違法者（例如：對不具有調查必要性之證
    據，法院未依聲請調查亦未說明理由，或援用證據不當，但
    除去該證據仍應為同一事實之認定），皆難謂係具體理由，
    俾與第二審上訴制度旨在請求第二審法院撤銷、變更第一審
    不當或違法之判決，以實現個案救濟之立法目的相契合，並
    節制濫行上訴（最高法院97年度台上字第892 號判決要旨參
    照）。又理由是否具體，則屬第二審法院審查之範圍，不在
    命補正之列，亦即上訴書狀已記載理由，並有具體之敘述時
    ，其上訴既屬合法，第二審法院固應就其理由之是否可取，
    為實體之審理及判斷；如認其上訴書狀雖記載理由，但並未
    具體敘述時，則無須再命補正，可逕認其上訴不合法，以判
    決駁回之（最高法院97年度台上字第4475號判決要旨參照）
    。
二、本件上訴人即被告林瑞芸（下稱被告）不服臺灣臺中地方法
    院第一審判決而提起上訴，其上訴理由係以：被告只因同時
    服用憂鬱症藥物，導致出現短暫性記憶空白，而忘了該洋裝
    尚未結帳，被告並無竊盜之意思。嗣於民國100 年11月16日
    ，被告之主治醫師亦診斷被告因重複用藥，醫學上可能出現
    各種後遺症，原審認定被告雖罹患憂鬱症，但對犯罪不生影
    響，顯有不當。原審被告之辯護人為被告辯稱：被告是忘了
    有將洋裝放入包包內，被告倘真有意竊盜，一定會挑選適合
    自己身材的洋裝，怎可能選一件大小尺寸不合的等詞，是辯
    護人自己誤認事實，並非被告之主張，不能以此而為被告不
    利之認定。又被告當時身上帶新臺幣（下同）1萬元，並無
    竊盜之必要，原判決認定被告竊盜罪，顯有不當等語。
三、經查：
  (一)被告於原審亦矢口否認有何竊盜犯行，而原審已就被告所辯
    詳予調查後，認為其所辯不足採，並認其竊盜犯行，事證明
    確，堪以認定而予以論罪科刑，經核原審判決認定被告有罪
    ，主要係以下列各情為判斷依據：
    1.證人即「新光三越百貨股份有限公司臺中店」之地下1 樓
      「NR」專櫃店員紀侃均於原審審理時證稱：被告進入專櫃
      後一直跟伊聊天，還問是否為日系品牌，之後被告就開始
      挑專櫃上的商品，先挑選幾件就到更衣室試穿，伊就一件
      一件拿給被告試穿。被告試穿不合的或換下來的，有部分
      會拿給伊，有些就放在更衣室裡面。當中被告把試穿黑色
      1 件洋裝，是Ｓ號的，她試穿完後，伊詢問她大小是否可
      以，她說太小了，當場伊跟被告說穿這種Ｓ號應該還ｏｋ
      ，但是被告還是覺得她不適合穿合身，要再大1 號的，伊
      就去倉庫（專櫃裡面）拿另1 件大1 號的衣服讓她試穿，
      試穿完之後，被告仍陸陸續續挑選其上衣、褲子，被告也
      是進去更衣室裡面試穿。之後被告試穿這幾件以後，重複
      進去更衣間裡面重複試穿這幾件，試穿完之後，被告先跟
      伊說，想要先去領錢，如果她有喜歡，會再回來買。被告
      離開之後，伊就開始整理她剛剛試穿過的衣服。整理之後
      ，發現少了1 件黑色洋裝，就是伊從倉庫拿出的那件。伊
      同事後來告訴我，被告這時還在隔壁專櫃，伊就去請被告
      回來。伊同事說不好意思，是否可以請被告打開包包看一
      下時，被告當下就拒絕，還說她可否先去領完錢再回來。
      當時伊同事說可能沒辦法，因為怕被告領完錢就不回來，
      後來被告打開包包之後，伊在包包的邊邊，看到1 件黑色
      的東西，就是那件衣服，且當時標籤也還在上面。從被告
      包包拿出黑色衣服時，衣服是折整齊的，先左右對折，再
      前後分3 折等語（見原審卷第14頁至第19頁）。
    2.經原審勘驗當日被告所攜帶之上開包包結果為：「一、將
      包包放置在法庭上之桌上刻意呈整個開口撐開之狀態（諭
      知法警照相，編號相片）。二、再把包包自然的放在桌
      上（沒有刻意），讓包包呈自然狀態。（編號相片）」
      ，有本院勘驗筆錄在卷可稽，依上開相片編號所示：
      該包包刻意撐開開口時（即編號相片），該開口甚大，
      要將該洋裝放入包包內輕而易舉（比對偵卷第21頁），而
      將包包自然的放在桌上（沒有刻意），讓包包呈自然狀態
      ，該包包的開口甚小且上方呈下塌之情，若要將洋裝放入
      包包內須刻意為之，始能放入（比對偵卷第21頁）。據此
      ，該洋裝要放入包包內，除非係在刻意撐開或有意識之狀
      態下，否則實難放入包包內，況且該洋裝係以摺好的方式
      放入，摺好的表面積大於該包包自然呈現之開口甚多，要
      自然放入實不可能。且依證人紀侃均上開證述其發現該洋
      裝時，該洋裝是摺整齊且於檢視該包包時，還要仔細看才
      能看得到該洋裝，此情亦與在無意識下隨手放入包包內，
      該洋裝必然會在較上頭，且呈現較不整齊之情並不相符。
      是綜合證人紀侃均證述、勘驗結果，再參以被告於警詢時
      自承：伊就順手將洋裝放在包包內等語（見偵卷第9 頁）
      ，足見該洋裝要放入被告包包內須在有意識且刻意之狀態
      下始能為之，此外，並有贓物認領保管單1 份及現場採證
      照片4 張（見偵卷第21至24頁）在卷可稽，足認被告係基
      於不法所有之意圖而竊取上開洋裝1 件，其辯稱係在不知
      情之狀況下，將該洋裝帶離「NR」專櫃，並無竊盜之犯意
      云云，並不足採信。
    3.至於被告辯稱：當時身上帶有1 萬8 百元，足可買該洋裝
      ，並無竊盜之必要云云。然被告是否有錢足可支付該洋裝
      ，與被告是否會竊盜並無關連，亦無法因此而否認其有上
      開竊盜之犯行。
  (二)又被告雖另提出100 年11月16日王俸鋼醫師出具之診療記錄
    ，其上記載「…因重覆用藥有過度嗜睡、情緒失控等症狀，
    此類患者容易因藥物導致記憶力不佳，亦易因症狀而使注意
    力、記憶力變差，其行為可能多數為習慣性動作，或因此而
    亦導致不適切的行為，建議宜穩定治療，以利疾病康復。」
    等語。惟查此診療記錄為被告行為（即100 年6 月25日）數
    月後醫師之診斷，已難以數月後之症狀，證明被告行為時有
    記憶力變差之情形。況原審已依證人紀侃均之證述、勘驗結
    果，詳予說明被告當時精神狀況正常，被告係基於不法所有
    之意圖而竊取上開洋裝1 件，並非在不知情之狀況下，將該
    洋裝帶離「NR」專櫃之理由至詳。則被告就原判決關於取捨
    證據、認定事實，專憑己見，漫事爭執，非得為合法上訴之
    理由。
  (三)綜上所述，本院依形式上觀察認原審判決認事用法及量刑，
    並無違法或不當之處，被告上訴理由並未依據卷內既有訴訟
    資料或提出新事證，指摘或表明第一審判決有何採證認事、
    用法等足以影響判決本旨之不當或違法，而構成應予撤銷之
    具體事由，自非屬得上訴第二審之具體理由。依上揭法律規
    定及判決意旨，被告提起之第二審上訴不合法律上程式，爰
    不經言詞辯論，判決駁回上訴。
據上論斷，應依刑事訴訟法第367 條前段、第372 條，判決如主
文。
中    華    民    國   100    年    12    月    23    日
            刑事第五庭  審判長法  官  趙  春  碧
                              法  官  林  宜  民
                              法  官  楊  文  廣
上列正本證明與原本無異。
不得上訴。
                              書記官  林  育  萱
中    華    民    國   100    年    12    月    23    日